臺灣高等法院刑事判決　　　　　　　 100年度上訴字第1591號
上　訴　人
即　被　告　陳學成
選任辯護人　李永裕律師
上列上訴人即被告因偽造有價證券等案件，不服臺灣桃園地方法
院99年度訴字第679 號，中華民國100 年4 月15日第一審判決（
起訴案號：臺灣桃園地方法院檢察署98年度偵緝字第1724號），
提起上訴，本院判決如下：
    主  文
原判決撤銷。
陳學成連續行使偽造有價證券，累犯，處有期徒刑壹年陸月，減
為有期徒刑玖月。如附表編號三、四、五所示偽造之本票、附表
編號六所示借據上偽造之「張肅政」署押壹枚及指印肆枚，均沒
收之。
    事  實
一、陳學成前曾於民國89年間因妨害風化案件，經臺灣桃園地方
    法院以88年度訴字第1188號判處有期徒刑1年2月，上訴後經
    臺灣高等法院以89年度上訴字第2068號判處有期徒刑1年2月
    ，於89年11月1日確定，於92年10月7日入監執行，93年9 月
    15日因縮短刑期假釋付保護管束出監，於93年11月12日保護
    管束期滿，視為刑之執行完畢，猶不知悔改，利用其任職於
    桃園縣龜山鄉大崗村31鄰下湖26之4號建機企業有限公司（
    下稱建機公司）受建機公司實際負責人張樹正委託以建機公
    司之公司票向莊秀梅借貸周轉之機會，竟基於行使偽造私文
    書、行使偽造有價證券之概括犯意，連續於94年6月15日上
    午10時許、94年8月17日（起訴書誤植為8月7日，應予更正
    ）上午10時許，在桃園縣蘆竹鄉○○路往桃園市方向某處，
    佯以建機公司實際負責人張樹正（另經桃園地方法院檢察署
    檢察官為不起訴處分）做生意需資金周轉為由，向莊秀梅借
    款新臺幣（下同）32萬、42萬元，並持附表編號一臺灣中小
    企業銀行金額32萬元之支票1張（支票號碼：AP0000000號）
    及由不詳姓名人士偽造如附表編號三以「張肅政」之名義為
    發票人之32萬元偽造本票作為擔保、持附表編號二安泰商業
    銀行金額42萬元之支票1張（支票號碼：AA0000000號）及由
    不詳姓名人士偽造如附表編號四以「張肅政」之名義為發票
    人之42萬元偽造本票作為擔保，交予莊秀梅，致莊秀梅信以
    為真，陷於錯誤，因而分別借款32萬元、42萬元（共74萬元
    ）予陳學成，足生損害於莊秀梅、張樹正及本名為「張肅政
    」之人，詎上揭支票經提示均未獲兌現，陳學成基於前揭概
    括犯意，先於不詳時地偽造「張肅政」署押1枚及指印4枚於
    其上而偽造如附表編號六「張肅政」名義之借據私文書，並
    於不詳姓名人士所偽造如附表編號五發票人為「張肅政」金
    額35萬元之偽造本票上，自行按捺指印而偽造「張肅政」之
    指印於其上，於94年10月1日持上開偽造借據私文書及發票
    人為「張肅政」之如附表編號五之35萬元偽造本票1張，交
    予莊秀梅而行使之。嗣因張樹正於上開借款期限屆至後未為
    清償，莊秀梅依法於臺灣桃園地方法院提起民事訴訟向張樹
    正請求清償借款，而始悉上情，訴請檢察官查獲之。
二、案經莊秀梅訴由臺灣桃園地方法院檢察署檢察官偵查起訴。
    理  由
壹、程序部分：
    按被告以外之人於審判外之言詞或書面陳述，除法律有規定
    者外，不得作為證據；又被告以外之人於審判外之陳述，雖
    不符合同法第159條之1至第159條之4之規定，但經當事人於
    審判程序同意作為證據，法院審酌該言詞陳述或書面陳述作
    成時之情況，認為適當者，亦得為證據；又當事人、代理人
    或辯護人於法院調查證據時，知有第159條第1項不得為證據
    之情形，而未於言詞辯論終結前聲明異議者，視為有前項之
    同意，刑事訴訟法第159條第1項及第159條之5分別定有明文
    。此係基於證據資料愈豐富，愈有助於真實發現之理念，酌
    採當事人進行主義之證據處分權原則，並強化言詞辯論主義
    ，透過當事人等到庭所為之法庭活動，在使訴訟程序順暢進
    行之要求下，承認傳聞證據於一定條件內，得具證據適格。
    其中第2項之「擬制同意」，因與同條第1項之明示同意有別
    ，實務上常見當事人等係以「無異議」或「沒有意見」表示
    之，斯時倘該證據資料之性質，已經辯護人閱卷而知悉，或
    自起訴書、第一審判決書之記載而了解，或偵查、審判中經
    檢察官、審判長、受命法官、受託法官告知，或被告逕為認
    罪答辯或有類似之作為、情況，即可認該相關人員於調查證
    據時，知情而合於擬制同意之要件（最高法院99年度台上字
    第4817號判決意旨參照）。本判決下列認定事實所引用之卷
    證所有證據（供述、文書及物證等），均經依法踐行調查證
    據程序，檢察官、被告及辯護人均未主張排除前開證據能力
    ，且迄於本院言詞辯論終結前均未表示異議，本院審酌前開
    證據資料製作時之情況，尚無違法不當及證明力明顯過低之
    瑕疵，其書證部分亦無刑事訴訟法第159條之4之顯有不可信
    之情況與不得作為證據之情形，且均與本案具關連性，認以
    之作為證據應屬適當，故揆諸上開規定，認上揭證據資料均
    有證據能力。
貳、實體部分：
一、訊據被告陳學成固坦認有持上開支票、本票及借據向莊秀梅
    借款，及自行製作上開借據並自行按捺指印偽造「張肅政」
    指印之事實不諱，惟矢口否認有何偽造有價證券、詐欺取財
    、行使偽造私文書之犯行，於原審及本院均辯稱：係張樹正
    委託伊去向莊秀梅借錢，本票、客票還有借據都是張樹正拿
    給伊的，本票上的「張肅政」的簽名不是伊簽的、筆跡也不
    是伊的，只有借據是伊寫的，指紋是伊蓋的，伊真的不知道
    張樹正的本名，以為係「張肅政」云云，惟查：
(一)如附表編號一臺灣中小企業銀行南台北分行（票號：AP0000
    000號）、編號二安泰商業銀行（票號：AA0000000號）之支
    票兩紙，由原審依職權函詢，並經臺灣中小企業銀行、安泰
    商業銀行函覆之退票狀態登錄單、退票登記簿、退票紀錄簿
    等資料顯示，如附表編號一、二之支票發票人，分別於94年
    7月、94年10月起即有大量退票紀錄，足見該兩紙支票並無
    法兌現。另附表編號五之本票上指印及附表編號六之借據、
    借據上指印均由被告所蓋印及製作，經被告於原審自陳：當
    時伊是基於幫助張樹正，張樹正委託伊的，每次借款都沒有
    簽立借據，94年那一張借據是張樹正委託伊寫的，但是沒有
    委託書，張樹正也沒有在場等語（見原審卷第14頁背面），
    其雖另於原審供稱：借據是伊寫的，指印也是伊蓋的，但借
    據上的「張肅政」本來伊是空白的，是交給張樹正，這張借
    據是伊先在家裡寫好，再交給張樹正，因為張樹正說他不會
    寫，伊沒有親眼看到張樹正寫「張肅政」，借據上只有「張
    肅政」跟身分證號碼不是伊寫的，其他都是伊寫的等語（見
    原審卷第32頁），惟其於本院審理中已供認上開借據係其所
    寫，票係張樹正拿給伊等語（見本院卷第5頁），且經比對
    證人張樹正之身分證號碼，堪認系爭借據上之身分證號碼與
    張樹正本人不符，且證人張樹正於偵查中證稱：不是伊簽名
    捺印的，名字及身分證字號都錯誤，只有行動電話號碼正確
    等語（見98年度他字第350號第12頁背面），而以被告曾為
    證人張樹正之外包員工，倘於公事聯繫上知悉張樹正之手機
    號碼亦屬平常，而取得張樹正一身專屬之身分證字號則較為
    困難，若張樹正委託被告向莊秀梅周轉資金，於需錢孔急之
    情況下，自係希望能順利取得借款，而填寫正確之姓名及資
    料，被告於原審所辯「張肅政」及身分證字號均係張樹正親
    筆所寫，卻由被告於借據上蓋自己之指印，已屬有疑，亦與
    一般借貸之情形不同，益徵系爭借據上之「張肅政」及身分
    證字號並非張樹正本人親簽，復有內政部警政署刑事警察局
    98年12月2日刑紋字第0980175379號鑑驗書：「借據上編號
    B2、B3、B4之指紋皆與陳學成之左拇指指紋相符」之結果附
    卷可參（見98年度偵緝字第1724號32頁），被告亦不否認該
    指紋為其所有等語，衡諸常情，倘該借據係被告為張樹正製
    作，則應由張樹正在該借據上用印、簽名，何需由被告於借
    據上蓋指印？其於原審所為辯解顯係飾卸之詞，不足採信，
    應以其於本院審理中自白借據為其所寫與事實相符而為可採
    ，系爭借據應為被告陳學成所為，其有偽造借據並持以行使
    之犯行，洵堪認定。
(二)至辯護人之辯護意旨認：根據建機公司於萬泰銀行、遠東商
    業銀行之票據往來紀錄，自94年3 月31日起，遭存款不足註
    記票據張數共59張，金額691萬4536元、退票張數24張，金
    額174萬9,564元，總計金額高達866萬4,090元，足見建機公
    司自94年3月31日起即因資金調度失衡，信用不良，故張樹
    正另循管道以本件系爭客票兩張向莊秀梅調現，方屬合理，
    而認被告向莊秀梅調現皆是受張樹正之委託云云，惟查：
  1.經證人莊秀梅於原審證稱：在這兩次（即本件94年6 月15日
    、94年8 月17日）之前，張樹正請陳學成向伊調現10幾次，
    都是陳學成拿建機公司的公司票跟伊調現，陳學成都有說是
    張樹正要調現的，伊就把錢交給陳學成，後來建機公司的票
    都有兌現等語（見原審卷第178 頁），核證人張樹正於原審
    證稱：伊透過被告向莊秀梅調現的時間，次數伊記得只有3
    次，因為不是只有伊用公司票跟莊秀梅換現而已，因為我們
    是外包制度，我們是開票給外包的工頭，工頭也會請陳學成
    跟莊秀梅換現，伊知道的有1、2件，但伊不會過問外包的工
    頭將伊的公司票拿去換現等語（見原審卷第176頁），雖證
    人張樹正對以建機公司之公司票向莊秀梅調現的次數與證人
    莊秀梅所述有所出入，然因公司營運對外簽發票據係事理之
    常，證人莊秀梅所述之10餘次借貸，係憑被告交付建機公司
    之公司票之印象而來，無法遽斷全為張樹正向莊秀梅借款周
    轉，足認證人張樹正於本件之前曾委託被告向莊秀梅借款3
    次以上為真。況建機公司之票據帳戶於張樹正委託被告陳學
    成向莊秀梅借款之時，並無票據信用不佳之情事；而經查閱
    建機公司於遠東國際商業銀行之存往來明細分戶帳、萬泰商
    業銀行之開戶資料及法務部票據信用資訊連結作業資料，建
    機公司自94年3月之後之交易狀況固有跳票情事，然查：此
    期間建機公司與客戶間之往來支票共計數百張，且建機公司
    於退票後7日內即將該張支票取回繳回銀行，或將該票款存
    入銀行指定該支票兌領，故支存往來明細分戶帳內顯示有「
    註銷退票記錄」之記載，足證建機公司於94年3月間縱有退
    票情況，但並非大量跳票、縱跳票後亦於7日內補足票款而
    遭註記等情，資金調度情況並非失衡、債信亦屬正常，辯護
    人上開辯護意旨，容有誤會，是不得僅以建機公司某時期之
    跳票情形而指摘本件係證人張樹正有另循管道以系爭客票兩
    張向莊秀梅調現之絕對關係，認被告陳學成向莊秀梅調現皆
    是受張樹正之委託。
  2.辯護人雖又指出，張樹正委託被告向莊秀梅借款之際，曾發
    生建機公司之支票跳票情形，票據之簽發，亦有信用擔保之
    功能，以利現金資金不足者，得以藉票據之簽發暫緩現金之
    實際給付，縱令事後有跳票情事，仍屬民事債務不履行之範
    疇，非可反推發票之人於發票之初即明知確無兌現之可能，
    卻仍簽發票據，然縱證人張樹正委託被告向莊秀梅借款周轉
    時曾發生公司票跳票乙事，惟經莊秀梅通知被告後，隔天提
    示即獲兌現，應認本次跳票係屬偶發事件，與本件應無關連
    ，辯護人前開辯護意旨亦不足採。
(三)又被告辯稱系爭本票均由張樹正親自交付與伊，惟自如附表
    編號三、四、五之本票觀之，發票人之姓名均書寫為「張肅
    政」、身分證字號分別書寫為：「Ｚ000000000」、「Ｚ00000
    0000」，與本件之證人「張樹正」、身分證字號「Ｚ0000000
    00」並不相同，倘本件證人張樹正真如被告暨其辯護人所稱
    於94年3月31日之後即資金調度失衡、需錢孔急，並簽發上
    開三張本票交予被告，則應會填寫真實姓名及年籍資料，俾
    利被告順利向莊秀梅調取金錢，以維公司營運周轉，始符常
    情，且依證人莊秀梅於原審證稱：這三張本票伊都有看過，
    32萬元這張是陳學成94年6月15日那次拿支票來跟伊換票，
    伊覺得有懷疑，後來一、二天陳學成才拿這張本票給伊，42
    萬元這張是在94年8月17日與支票同時拿給伊調現，35萬元
    這張是32萬支票，94年9月10日到期跳票，跳票以後經過幾
    天陳學成跟伊說張樹正請伊延票一下，延一段期間就會有錢
    ，後來陳學成跟伊說張樹正會在94年10月1日再開一張本票
    給伊，本金連同利息說要開一張35萬的本票，希望伊延到11
    月30日。32萬元支票伊有去提示，可是跳票，後來跳票後伊
    打電話給陳學成，陳學成說他要問張樹正，他說張樹正說怕
    跳票後伊會擔心，所以陳學成說張樹正要再開一張本票連同
    借據一起給伊，陳學成也沒有要求伊把原來32萬元跳的票還
    他，說這張票放在伊這裡沒關係。當庭給伊看的借據就是跟
    35萬元本票一起給伊的，這件再開35萬元本票及借據的事情
    ，伊沒有跟張樹正確認，因為有問題伊都是打給陳學成等語
    （見原審卷第179頁），可知本件借款皆由被告與莊秀梅接
    洽，莊秀梅從未與張樹正聯繫、確認，而支票跳票後，莊秀
    梅亦僅撥打電話予被告，由被告片面轉述後續之處理情形，
    則張樹正是否真有委託被告向莊秀梅借款、客票及本票是否
    均由張樹正交付予被告，均只有被告之單一供述，而無其他
    證據足茲佐證，尚難認其所辯其誤認張樹正本名為「張肅政
    」及係由張樹正交付附表所示之偽造本票予伊持以向莊秀梅
    借款云云為可採。至如附表編號五之本票上蓋有被告陳學成
    之指印，有內政部警政署刑事警察局98年12月2日刑紋字第
    0980175379號鑑驗書在卷可考，惟本票上之指印並非簽發本
    票之必要要件，其應係為詐欺莊秀梅而偽造「張肅政」之指
    印，尚難遽認該偽造本票係由其所偽造，併此敘明。
(四)再依證人莊秀梅於原審證稱：之前都是被告拿張樹正的公司
    票來向伊借錢，有10幾次，每次都有還，伊都是經過被告的
    手，伊並沒有見過張樹正，這一次被告卻拿兩張客票來，伊
    覺得很奇怪，本來不想借，但被告要跟伊翻臉，伊就只好同
    意借了，本票、借據伊都沒有看到被告簽名，指印也是來的
    時候就蓋好了，因為是被告向伊借錢，兩張客票都跳票了，
    所以伊就告被告等語（見原審卷第32頁背面），復證稱：被
    告應該是為了朋友，他沒有很兇，只是有點不高興，伊也沒
    有感到畏懼等語（見原審卷第180頁）。衡之若被告係經張
    樹正委託，則是否借得款項與自己毫無干係，何須對莊秀梅
    不願出借金錢之行為大動肝火，實啟人疑竇，應認證人莊秀
    梅第一次所言為真，被告係為自己向莊秀梅借款，遂沿用張
    樹正向莊秀梅借款之慣例，惟被告因不諳張樹正名字、不知
    其身分證字號，遂持不詳姓名人士偽造「張肅政」名義及印
    文之系爭本票向莊秀梅作為借款之擔保，並於附表編號五所
    示之本票及借據上蓋自己之指印以取信莊秀梅，此部分事實
    ，應可認定。
(五)綜上，本件事證已臻明確，被告前揭之犯行，已堪認定，應
    依法論科。
二、查被告行為後，刑法業於94年2月2日修正公布，95年7月1日
    起施行。按「行為後法律有變更者，適用行為時之法律，但
    行為後之法律有利於行為人者，適用最有利於行為人之法律
    」，修正後刑法第2條第1項定有明文。此條規定係規範行為
    後法律變更所生新舊法比較適用之準據法，本身尚無新舊法
    比較之問題，於新法施行後，應一律適用新法第2條第1項之
    規定，為「從舊從輕」之比較，先予敘明。再按本次法律變
    更，比較時應就罪刑有關之共犯、未遂犯、想像競合犯、牽
    連犯、連續犯、結合犯，以及累犯加重、自首減輕暨其他法
    定加減原因（如身分加減）與加減例等一切情形，綜其全部
    罪刑之結果而為比較（最高法院95年度第8次刑事庭會議決
    議參照）。經查：
(一)刑法第339條之詐欺罪、第201條之偽造有價證券罪雖未修正
    ，惟該條文之法定刑除有期徒刑及拘役外，尚有選科罰金刑
    之規定，而修正後之刑法第33條第5款既已將罰金刑之最低
    額由銀元1元即新臺幣3元，提高為新臺幣1千元，比較新、
    舊法結果，自以被告行為時即修正前之刑法第33條第5款規
    定較有利於被告，應依刑法第2條第1項前段，適用修正前之
    刑法第33條第5款規定論科。此外，刑法第2條第1項之規定
    ，係規範行為後「法律變更」所生新舊法比較適用之準據法
    。故如新舊法處罰之輕重相同，即無比較適用之問題，非此
    條所指之法律有變更，即無本條之適用，應依一般法律適用
    原則，適用裁判時法，其為純文字修正者，更應同此（最高
    法院95年第21次刑事庭會議決議參照）。而被告行為後，刑
    法施行法業於95年6月14日增訂公布第1條之1，其中第1項規
    定：「中華民國94年1月7日刑法修正施行後，刑法分則編所
    定罰金之貨幣單位為新臺幣」，第2項前段明定：「94年1月
    7日刑法修正時，刑法分則編未修正之第344條，自94年1月7
    日刑法修正施行後，就其所定數額提高為30倍」，惟依被告
    行為時之法律即罰金罰鍰提高標準條例第1條前段，業將刑
    法分則各罪法定刑所定罰金數額提高10倍，再由銀元換算為
    新臺幣之結果，刑法第201條、第339條之法定刑所定罰金最
    高數額，與修正後之法律規定仍屬一致，並無不同，對被告
    而言尚無有利或不利之情形，揆諸前揭說明，自不生新舊法
    比較之問題，應依一般法律適用原則，適用裁判時法即刑法
    施行法第1條之1第1項、第2項前段之規定，而不再適用罰金
    罰鍰提高標準條例第1條前段（臺灣高等法院及其所屬法院
    95年12月刑事法律座談會討論結論參照）。
(二)修正前刑法第55條有關牽連犯之規定為：「犯一罪而其方法
    或結果之行為犯他罪名者，從一重處斷」，修正後則刪除牽
    連犯之規定，已無牽連犯可資適用，即應將數犯行以數罪併
    合處罰，是以適用修正前關於牽連犯之規定，對被告自係較
    為有利。
(三)修正前刑法第56條規定「連續數行為而犯同一罪名者，以一
    罪論。但得加重其刑至二分之一。」，修正後已將該條刪除
    ，亦採1罪1罰之原則。
(四)就罰金刑之加減例，修正前刑法第68條規定「拘役或罰金加
    減者，僅加減其最高度」，修正後刑法第67條則規定「有期
    徒刑或罰金加減者，其最高度及最低度同加減之」，並刪除
    第68條有關罰金刑加減之規定，進言之，經修正後，罰金之
    最低度刑亦在加減之列。
(五)累犯部分，修正前刑法第47條規定「受有期徒刑之執行完畢
    ，或受無期徒刑或有期徒刑一部之執行而赦免後，五年以內
    再犯有期徒刑以上之罪者，為累犯，加重本刑至二分之一」
    ，95年7月1日施行之修正後刑法第47條第1項則規定「受徒
    刑之執行完畢，或一部之執行而赦免後，五年以內故意再犯
    有期徒刑以上之罪者，為累犯，加重本刑至二分之一」，依
    修正後之刑法，僅「故意犯」始有累犯之適用。依最高法院
    95年度第8次及95年度第21次刑事庭會議決議意旨，受有期
    徒刑之執行完畢，於五年內故意再犯有期徒刑以上之罪，無
    論依修正前刑法第47條或修正後第47條第1項之規定均構成
    累犯，即無有利或不利之情形，於刑法修正施行後法院為裁
    判時，無庸為新、舊法之比較。（最高法院97年度第2次刑
    事庭會議參照）
(六)經綜合適用修正前、後之罪、刑相關規定予以比較結果，修
    正後之規定顯非較修正前之規定對被告有利，因之，依現行
    即修正後刑法第2 條第1 項前段規定，此部分自應整體適用
    修正前刑法之有關規定，合先敘明。
三、按行使偽造之有價證券以使人交付財物，本即含有詐欺之性
    質，如果所交付之財物，即係該證券本身之價值，其詐欺取
    財仍屬行使偽造有價證券之行為，不另論以詐欺取財罪；但
    如行使該偽造之有價證券，係供擔保或作為新債清償而借款
    ，則其借款之行為，已屬行使偽造有價證券行為以外之另一
    行為，始應再論以詐欺取財罪，並依牽連犯關係，從一重處
    斷（最高法院90年度台上字第5416號判決意旨參照）。被告
    於94年10月1日行使不詳姓名人士偽造「張肅政」名義之之
    系爭本票，向莊秀梅借款，復經莊秀梅要求擔保，基於行使
    偽造有價證券及偽造指印之犯意，於本票及借據上蓋其之指
    印以取信莊秀梅，其以偽造之本票係供作擔保其支票借款之
    用，為行使有價證券以外之另一行為，應論以詐欺罪。是核
    被告所為，係犯刑法第216條、第210條之行使偽造私文書罪
    、同法第201條第2項行使偽造有價證券罪及同法第339條第1
    項之詐欺取財罪。公訴意旨雖認被告有偽造附表所示之支票
    及本票而認其係犯偽造有價證券罪嫌，惟遍查全卷，此部分
    尚無積極事證足以證明被告有偽造之犯行，被告明知系爭支
    票及本票係偽造仍持以行使，應係犯行使偽造有價證券之罪
    責，公訴意旨認被告此部分係犯刑法第201條第1項偽造有價
    證券罪，其起訴法條尚有未洽，惟基本社會事實同一，起訴
    法條應予變更。又被告偽造「張肅政」署押及指印於借據上
    之行為，乃偽造私文書之部分行為，其偽造私文書之低度行
    為，為其後行使之高度行為所吸收，均不另論罪。其偽造「
    張肅政」指印於附表編號五之本票上之低度行為，為行使偽
    造有價證券罪之高度行為所吸收，不另論罪。又被告所犯前
    開3罪間，具有方法、目的之牽連犯關係，爰依修正前刑法
    第55條規定，從一重之行使偽造有價證券罪處斷。再被告前
    後行使偽造有價證券犯行，時間緊接、犯罪手法相同，觸犯
    構成要件相同之罪名，顯係基於概括犯意為之依連續犯規定
    論以一罪，並依法加重其刑。查被告有如犯罪事實欄所示之
    論罪科刑及執行完畢之紀錄，此有本院被告前案紀錄表1份
    在卷可按，其受有期徒刑執行完畢，於5年以內故意再犯本
    件最重本刑為有期徒刑以上之罪，為累犯，依刑法第47條第
    1項規定，應加重其刑，並依法遞加之。又被告犯罪時間在
    96年4月24日以前，合於中華民國96年罪犯減刑條例減刑條
    件，其係於98年10月19日通緝，於98年10月21日為警查獲歸
    案接受偵查，而無該條例第5條規定不得減刑事由，應依中
    華民國96年罪犯減刑條例第2條第1項第3款，減輕其宣告刑2
    分之1。
四、原審認被告前揭犯行事證明確，予以論罪科刑，固非無見，
    惟查：（一）據被告於原審及本院均堅詞否認有偽簽「張肅
    政」之署押，除證人張樹正於偵查及原審證稱系爭本票不是
    其寫的外，復參證人莊秀梅於原審證述關於本票、借據，其
    沒有看到被告簽名等語，僅足認被告有行使偽造有價證券之
    犯行，業如上述，原審認被告係犯刑法第201條第1項之偽造
    有價證券罪，尚有未合；（二）被告於上開偽造借據私文書
    上偽造之「張肅政」署押應僅有以「張樹正」名義簽署之1
    枚，其餘借據內容所載「張肅政」應係屬借據之內容而非署
    押，有該借據在卷可參，原審誤認該只借據上有偽造「張肅
    政」署押共3枚，亦有錯誤；被告上訴意旨執此指摘原判決
    此部分不當，為有理由，自應由本院將原判決予以撤銷改判
    。爰審酌被告品行、智識程度、犯罪手段平和，告訴人所受
    損害之程度，兼衡酌被告偽造本票之張數、票面金額，暨其
    犯後雖未坦承犯行，惟已當庭與告訴人達成和解，經告訴人
    到庭陳述明確，並有和解筆錄一紙附卷可參（見原審卷第17
    4頁）等一切情狀，量處如主文所示之刑。又被告犯罪時間
    在96年4月24日以前，合於中華民國96年罪犯減刑條例減刑
    條件，並依中華民國96年罪犯減刑條例第2條第1項第3款，
    減輕其宣告刑2分之1。附表編號三、四、五偽造之「張肅政
    」名義之本票，不論屬於被告所有與否，依刑法第205條規
    定，均應沒收，其上偽造之「張肅政」簽名、印文、指印均
    已隨同本票併予沒收，不另為沒收諭知，附此敘明。附表編
    號六所示借據其上偽造「張肅政」署押1枚、指印4枚，爰依
    刑法第219條規定，不論屬於被告所有與否，均應沒收。
據上論斷，應依刑事訴訟法第369 條第1 項前段、第364 條、第
300 條、第299 條第1 項前段，刑法第2 條第1 項前段、刑法第
201 條第2 項、第216 條、第339 條第1 項、修正前第55條後段
、第56條、修正後刑法第47條第1項、第205條、第219條，刑法
施行法第1條之1，中華民國九十六年罪犯減刑條例第2條第1項第
3款、第7條，判決如主文。
本案經檢察官張秋雲到庭執行職務。
中    華    民    國    100   年    11    月    30    日
                  刑事第十一庭      審判長法  官  許宗和
                                          法  官  潘進柳
                                          法  官  沈君玲
以上正本證明與原本無異。
如不服本判決，應於收受送達後10日內向本院提出上訴書狀，其
未敘述上訴之理由者並得於提起上訴後10日內向本院補提理由書
（均須按他造當事人之人數附繕本）「切勿逕送上級法院」。
                                          書記官  彭于瑛
中    華    民    國   100    年    12    月    2     日
附錄：本案論罪科刑法條全文
中華民國刑法第201條
（有價證券之偽造變造與行使罪）
意圖供行使之用，而偽造、變造公債票、公司股票或其他有價證
券者，處3 年以上 10 年以下有期徒刑，得併科 3 千元以下罰
金。
行使偽造、變造之公債票、公司股票或其他有價證券，或意圖供
行使之用，而收集或交付於人者，處 1 年以上 7 年以下有期徒
刑，得併科 3 千元以下罰金。
中華民國刑法第216條
（行使偽造變造或登載不實之文書罪）
行使第 210 條至第 215 條之文書者，依偽造、變造文書或登載
不實事項或使登載不實事項之規定處斷。
中華民國刑法第339條
（普通詐欺罪）
意圖為自己或第三人不法之所有，以詐術使人將本人或第三人之
物交付者，處 5 年以下有期徒刑、拘役或科或併科 1 千元以下
罰金。
以前項方法得財產上不法之利益或使第三人得之者，亦同。
前二項之未遂犯罰之。
附表：
┌──┬─────────┬─────┐
│編號│偽造之有價證券、私│沒收      │
│    │文書              │          │
├──┼─────────┼─────┤
│    │                  │          │
│    │臺灣中小企業銀行  │          │
│ 一 │(支票號碼：AP29824│          │
│    │65號)金額32萬元支 │          │
│    │票一紙            │          │
├──┼─────────┼─────┤
│    │                  │          │
│    │安泰商業銀行( 支票│          │
│ 二 │號碼：AA0000000號 │          │
│    │)金額42萬元支票一 │          │
│    │紙                │          │
├──┼─────────┼─────┤
│    │                  │          │
│    │以「張肅政」名義為│本票壹張  │
│ 三 │發票人、金額32萬本│          │
│    │票一紙            │          │
│    │                  │          │
│    │                  │          │
│    │                  │          │
│    │                  │          │
│    │                  │          │
├──┼─────────┼─────┤
│    │                  │          │
│ 四 │以「張肅政」名義為│本票壹張  │
│    │發票人、金額42萬本│          │
│    │票一紙            │          │
│    │                  │          │
│    │                  │          │
│    │                  │          │
│    │                  │          │
│    │                  │          │
├──┼─────────┼─────┤
│    │                  │本票壹張（│
│ 五 │以「張肅政」名義為│包含本票上│
│    │發票人、金額35萬元│關於偽造「│
│    │本票一紙          │張肅政」為│
│    │                  │發票人之指│
│    │                  │印壹枚）  │
│    │                  │          │
│    │                  │          │
├──┼─────────┼─────┤
│    │                  │          │
│    │                  │偽造「張肅│
│ 六 │ 借據一紙         │政」之署押│
│    │                  │壹枚及指印│
│    │                  │肆枚      │
│    │                  │          │
└──┴─────────┴─────┘